【裁判字號】    89,易,1537
【裁判日期】    890609
【裁判案由】    背信
【裁判全文】
臺灣板橋地方法院刑事判決                        八十九年度易字第一五三七號
    公  訴  人  臺灣板橋地方法院檢察署檢察官
    被      告  乙○○
右列被告因詐欺等案件，經檢察官提起公訴（八十八年度偵字第二三八八二號、八十
八年度偵緝字第一四一二號），本院判決如左：
    主  文
乙○○連續意圖為自己不法之所有，以詐術使人將本人之物交付，處有期徒刑壹年肆
月。
    事  實
一、緣丙○○、甲○○、丁○○、彭奕聽分別為車牌號碼ＦＨ－六二０號、ＦＭ－六
    一二號、ＦＭ－０三六號、ＳＶ－五五三號之貨車占有人及實際所有權人，因貨
    車無法登記為個人所有，遂各於民國八十七年八月二十七日、八十七年八月二十
    七日、八十七年十二月二十二日、八十七年十月三十日與乙○○所經營之保信吊
    車貨運行（簡稱保信行）訂立委託服務契約，靠行於保信行，以保信行之名義登
    記為貨車行照上之所有人，並均委託保信行代辦上開靠行貨車之各項稅捐繳納等
    事務，約定上開靠行貨車之所有權屬丙○○、甲○○、丁○○、彭奕聽所有。乙○○明知保信行之財務狀況自八十七年六月間起即周轉不靈，竟基於意圖為自己
    不法利益及意圖為自己不法之所有之概括犯意，自八十七年八月二十九日起至八
    十八年二月下旬止，未經實際所有權人丙○○、甲○○、丁○○、彭奕聽之同意
    ，即擅自向康財實業股份有限公司（於八十八年八月間為康和租賃股份有限公司
    吸收合併）、太設企業股份有限公司及新鑫股份有限公司佯稱上開靠行貨車為保
    信行所有，願將上開靠行貨車作為借款之擔保，而提供設定動產擔保抵押權登記
    ，並隱匿保信行之財務狀況已周轉不靈之事實，使上開三家公司均因此陷於錯誤
    而分別同意交付新臺幣（下同）一百三十萬元、四十萬元、四十萬元、一百二十
    萬元之借款給被告，並將上開靠行貨車設定動產擔保抵押權登記，四度違背實際
    所有權人丙○○、甲○○、丁○○、彭奕聽所授權應依誠實信用原則忠實履行任
    務之義務，使上開靠行貨車負擔抵押債務，致生損害於本人即丙○○、甲○○、
    丁○○、彭奕聽之財產（起訴書誤載為利益，並誤載將上開靠行貨車予以侵占入
    己）。嗣於八十八年三月二十四日，丙○○駕駛車牌號碼為ＦＨ－六二０號貨車
    載運建材一批至臺北縣泰山鄉○○路附近，遭非常企業管理顧問有限公司（受康
    和租賃股份有限公司委託尋車）派人開走，丙○○為取回上開貨車而以一百萬元
    之代價（嗣又取回五十萬元）與康和租賃股份有限公司和解，並因此而循線得知
    上情。
二、案經被害人丙○○、甲○○、丁○○、彭奕聽訴請臺灣板橋地方法院檢察署檢察
    官偵查起訴。
    理  由
一、右揭事實，業據被告乙○○迭於偵查中及本院審理時坦承不諱，核與被害人丙○○、甲○○、丁○○、彭奕聽各於偵查中及本院審理時所指述之情節相符，復據
    證人蔡存禮、陳田鈺、李建輝、黃偉利於偵查中證述明確，並有汽車買賣合約書
    二份、汽車運輸業接受個別經營者委託服務契約四份、和解書二份、照片四張、
    動產抵押契約書二份、丙○○請款明細表、動產擔保交易動產抵押設定登記申請
    書、動產擔保交易動產抵押設定明細、車牌號碼為ＦＨ－六二０號之汽車新領牌
    照登記書、委託協尋車輛契約書、取車切結書、協議書、公司基本資料查詢各一
    份附卷可稽。事證明確，被告之犯行堪以認定。
二、核被告所為，係犯刑法第三百四十二條第一項之背信罪及第三百三十九條第一項
    之詐欺取財罪。其先後四次上開背信及詐欺取財之犯行，均時間緊接，罪名相同
    ，顯係基於概括犯意而為，均應依連續犯之規定論以一罪，並加重其刑。被告以
    一如事實欄所述之行為同時觸犯上開二罪名，為想像競合犯，應從一重之詐欺取
    財罪處斷。爰審酌被告之品行、智識程度、生活狀況，其意圖為自己不法利益及
    意圖為自己不法之所有，連續將上開靠行貨車分別向上開三家公司偽稱係自己所
    經營之保信行所有，並隱匿保信行之財務狀況已周轉不靈之事實，使上開三家公
    司均因此陷於錯誤而分別同意交付一百三十萬元、四十萬元、四十萬元、一百二
    十萬元之借款給被告，四度違背實際所有權人丙○○、甲○○、丁○○、彭奕聽
    所授權應依誠實信用原則忠實履行任務之義務，使上開靠行貨車負擔抵押債務，
    致生損害於本人即丙○○、甲○○、丁○○、彭奕聽之財產，被告犯罪之動機、
    目的、手段、犯罪所生之危害、犯罪後坦承犯行之態度及被告尚未與被害人達成
    民事和解並賠償損失等一切情狀，量處如主文所示之刑，以示懲儆。
據上論斷，應依刑事訴訟法第二百九十九條第一項前段，刑法第五十六條、第三百四
十二條第一項、第三百三十九條第一項、第五十五條，罰金罰鍰提高標準條例第一條
前段，判決如主文。
本案經檢察官郭緯中到庭執行職務
中      華      民      國      八十九      年     六     月     九     日
                                      臺灣板橋地方法院刑事第一庭
                                          法  官  楊  千  儀
右正本證明與原本無異。
如不服本判決應於送達後十日內向本院提出上訴狀。
                                          書記官  王      明
中      華      民      國      八十九      年     六     月   二十六   日
附錄本案論罪科刑法條全文：
刑法第三百四十二條
為他人處理事務，意圖為自己或第三人不法之利益，或損害本人之利益，而為違背其
任務之行為，致生損害於本人之財產或其他利益者，處五年以下有期徒刑、拘役或科
或併科一千元以下罰金。
前項之未遂犯罰之。
刑法第三百三十九條
意圖為自己或第三人不法之所有，以詐術使人將本人或第三人之物交付者，處五年以
下有期徒刑、拘役或科或併科一千元以下罰金。
以前項方法得財產上不法之利益或使第三人得之者，亦同。
前二項之未遂犯罰之。
（罰金已依罰金罰鍰提高標準條例提高為十倍）


司法院資訊處製作；財團法人民間司法改革基金會備份。
